臺灣桃園地方法院民事判決　　　　　　　　　　 　九十二年度重訴字第三五八號
　　原　　　告　庚○○
　　訴訟代理人　苗繼業律師
　　複　代理人　張志忠
　　被　　　告　丙○○
　　　　　　　　　　　　　　（於臺灣臺北監獄執行中）
　　　　　　　　乙○○　　　住.
　　　　　　　　　　　　　　（於臺灣桃園監獄執行中）
　　　　　　　　己○○　　　住.
　　　　　　　　　　　　　　（於臺灣桃園監獄執行中）
　　　　　　　　力霸保泰保全股份有限公司　設臺北市○○區○○路一段一七六巷
　　　　　　　　　　　　　　　.
　　右　一　人
　　法定代理人　甲○○　　　　.
　　右　一　人
　　訴訟代理人　丁○○　　　　.
右當事人間請求損害賠償事件，原告就本院九十一年度訴字第一七五九號刑事案件提
起附帶民事訴訟（九十二年度重附民字第三號），經本院刑事庭裁定移送前來，於民
國九十三年五月六日辯論終結，本院判決如左：
    主    文
被告應連帶給付原告新臺幣佰貳拾陸萬伍仟陸佰伍拾元，及被告丙○○自民國九十
三年四月三日起、被告乙○○、己○○自民國九十二年一月二十一日起、被告力霸保
泰保全股份有限公司自民國九十二年三月五日起，均至清償日止，按週年利率百分之
五計算之利息。
原告其餘之訴駁回。
訴訟費用由被告連帶負擔十分之七，餘由原告負擔。
本判決原告勝訴部分於原告以新臺幣壹佰零捌萬捌仟伍佰伍拾元為被告供擔保後，得
假執行。但被告己○○、力霸保泰保全股份有限公司以新臺幣佰貳拾陸萬伍仟陸佰
伍拾元為原告預供擔保，得免為假執行。
原告其餘之假執行聲請駁回。
    事    實
壹、原告方面：
  一、聲明：
　　(一)被告丙○○、乙○○、己○○應連帶給付原告新臺幣（下同）四百七十萬九千
      八百二十元，及自收受起訴狀繕本之翌日起至清償日止，按年息百分之五計算
      之利息。
    (二)被告力霸保泰保全股份有限公司（下稱力霸公司）應連帶給付原告四百七十萬
      九千八百二十元，及自收受起訴狀繕本之翌日起至清償日止，按年息百分之五
      計算之利息。
    (三)訴訟費用由被告負擔。
    (四)就第一項、第二項之聲明，原告願供擔保請求准許宣告假執行。
　二、陳述：
　　(一)被告丙○○、乙○○、己○○均為受僱於被告力霸公司之保全人員，負責位於
      桃園縣龍潭鄉「百年大鎮」社區之人車管制及安全維護事宜，渠等於民國九十
      一年十月十日因力霸公司保全人員於位於「百年大鎮」內之力霸保全員工宿舍
      聚餐引發之停車糾紛，不服訴外人謝嘉泰及原告指證，追打原告，並於被害人
      黃樹青出面制止下，仍施以無情之拳腳，致被害人黃樹青胸骨、第二至第六右
      肋骨前部、第二至第七肋骨前部，第六至第八左肋骨後部骨折，心臟右心房及
      升主動脈壁因胸骨骨折造成裂傷出血，導致心包膜積血水，肋骨骨折造成胸腔
      積血水，導致心因性及出血性休克，送醫不治死亡。爰依民法第一百八十五條
      第一項之規定，請求被告丙○○、乙○○、己○○應負連帶損害賠償責任。
    (二)被告力霸公司承租位於百年大鎮內之房屋作為員工宿舍，未能善盡管理監督責
      任，且在選任保全人員時未能篩選，竟引用具有前科紀錄之被告丙○○、乙○○作為負責安全之管理員，並因而發生本事件，自應依民法第一百八十八條第
      一項前段之規定，就被告丙○○、乙○○、己○○之侵權行為負連帶損害賠償
      之責。
    (三)原告目前並無工作，日常生計全靠其夫黃樹青維持，惟黃樹青遭被告丙○○等
      人毆打致死，爰依民法第一百九十二條第二項之規定，請求被告給付原告扶養
      費一百四十六萬五千六百五十元、及依民法第一百九十四條之規定請求被告給
      付原告精神慰撫金三百二十四萬四千一百七十元。
    (四)就民法第一百八十八條關於執行職務之認定，包括職務上予以機會之行為及與
      執行職務之時間或處所具有密切關係之行為，在客觀上足認為與其執行職務有
      關者，而不法侵害他人之權利者，就令其為自己利益所為，亦包括在內。且只
      要是客觀上判定為執行職務之行為，即便實際上係在下班後為此行為，亦無礙
      於加害行為認定成為執行職務之行為。被告丙○○、乙○○、己○○於毆打被
      害人黃樹青時均身著保全員制服，且其行為地點亦係在被告負責安全之百年大
      鎮社區之內，而引起衝突事項，係違規停車此一被告依管理契約第一條第二項
      所應負責處理之事，又保全工作係屬二十四小時之事，足見被告丙○○、乙○○、己○○所為之加害行為係屬執行職務無疑。
　三、證據：提出百年大鎮綜合管理契約書影本乙份、九十年臺灣地區女生簡易生命
            表乙份、本院九十一年度訴字第一七五九號判決書、臺灣高等法院九十
            二年度上訴字第二二七八號判決書為證。
貳、被告方面：
  一、被告乙○○部分：
      (一)聲明：就原告請求撫養費之部分認諾，但請求減少原告請求之慰撫金金額。
      (二)陳述：願意賠償原告，但請求減少原告請求之慰撫金金額。
      (三)證據：未提出任何證據。
  二、被告乙○○部分：
      (一)聲明：就原告請求撫養費之部分認諾，但請求減少原告請求之慰撫金金額。
      (二)陳述：曾否認有打到死者黃樹青，但願意賠償原告，請求減少原告請求之慰
        撫金金額。
      (三)證據：未提出任何證據。
  三、被告己○○部分：
      (一)聲明：請求駁回原告之訴及其假執行之聲請，訴訟費用由原告負擔。如受不
        利判決，願提供擔保請准宣告免為假執行。
      (二)陳述：未出手毆打死者黃樹青。
      (三)證據：未提出任何證據。
  四、被告力霸公司
      (一)聲明：請求駁回原告之訴及其假執行之聲請，訴訟費用由原告負擔。如受不
        　　　利判決願提供擔保請准宣告免為假執行。
      (二)陳述：本件事故是在員工下班時間發生，非上班執行職務之行為，且該公司
        亦為百年大鎮社區之住戶，本件糾紛是住戶間停車問題產生，被告無須負僱
        用人責任。
      (三)證據：未提出任何證據。
、本院依職權調閱臺灣桃園地方法院檢察署九十一年度偵字第一九二六三號、本院
    九十一年度訴字第一七五九號、臺灣高等法院九十二年度上訴字第二二七八號、
    最高法院九十二年度台上字第六一三一號案件全部卷宗；並向財政部北區國稅局
    桃園縣分局函詢兩造之財產總歸戶及所得資料。
    理　　由
壹、程序方面：
一、按訴狀送達後，原告不得將原訴變更或追加他訴，但擴張或減縮應受判決事項之
    聲明者，不在此限，民事訴訟法第二百五十五條第一項第三款定有明文。本件原
    告原起訴請求被告連帶給付五百萬元及如聲明所示之利息，嗣於本院審理中，原
    告將請求之金額減縮為四百七十萬九千八百二十元及如聲明所示之利息，係屬減
    縮應受判決事項之聲明，揆諸前揭法條規定，自應准許。
貳、實體方面：
一、原告起訴主張：被告丙○○、乙○○、己○○均為受僱於被告力霸公司之保全人
    員，負責「百年大鎮」社區之安全維護事宜，於九十一年十月十日因停車糾紛不
    服原告指正，並追打原告，嗣被害人黃樹青出面制止，三人竟將黃樹青毆打致死
    ，爰本於民法第一百八十五條第一項之規定，請求被告丙○○、乙○○、己○○
    ，應負連帶損害賠償責任，並本於民法第一百八十八條第一項前段之規定，請求
    被告力霸公司負連帶損害賠償之責。被告丙○○、乙○○就原告請求撫養費之部
    分認諾，但請求減少原告請求之慰撫金金額；被告己○○則以其未出手毆打死者
    黃樹青；被告力霸公司則以本事件是在員工下班時間因停車糾紛而發生，非員工
    「執行職務」之行為，其無須負僱用人責任等語置辯。
二、查被告丙○○、乙○○、己○○三人均為力霸保全公司之保全人員，負責桃園縣
    龍潭鄉「百年大鎮」社區之安全維護等事宜，於九十一年十月十日上午，丙○○
    、乙○○、己○○與其他保全人員，在「百年大鎮」社區○○○○○街二巷九號
    之力霸公司保全員宿舍內聚餐飲酒，因「百年大鎮」社區主任委員謝嘉泰及委員
    庚○○（即原告），見參與聚餐之保全人員將機車隨意停放在通道口，要求改善
    ，竟招致丙○○、乙○○、己○○等三人之不滿，而與謝嘉泰、庚○○發生口角
    ，丙○○進而出手毆打謝嘉泰，乙○○、己○○隨即加入，庚○○見狀乃高聲呼
    救，欲返回百年二街二巷十一號住處報警，丙○○、乙○○、己○○等三人遂從
    後追趕至上述住處前欲加阻止，訴外人辛○○隨後趕至，原欲勸阻丙○○、乙○○、己○○三人，因庚○○仍大聲怒罵，辛○○乃掌摑庚○○之臉頰制止，訴外
    人黃茂源見狀進入阻止時，辛○○誤以為係遭黃茂源毆打，乃出手毆打黃茂源，
    丙○○、乙○○、己○○三人隨即加入，共同徒手毆打黃茂源，庚○○之夫黃樹
    青，於屋內聞訊後步出家門查看，出面制止其四人圍毆黃茂源，引起丙○○、乙○○、己○○等三人不滿，其三人先由丙○○徒手揮打黃樹青頭部，乙○○、己○○隨即加入，將黃樹青擊倒在地，再由丙○○、乙○○、己○○以腳踢其身體
    胸部，致黃樹青受有左顳部頭皮下局部出血、左眼眶內側瘀傷、鼻樑部有擦傷○
    ．五公分、瘀傷一公分、上唇左側擦傷約一公分、上唇右側皮膚近右鼻孔處擦傷
    約一公分、下唇瘀傷、胸骨、第二至第六右肋骨前部、第二至第七左肋前部、第
    六至第八左肋骨後部骨折、心臟右心房及升主動脈壁因胸骨骨折造成裂傷出血。
    己○○並舉起大型陶器花盆欲往黃樹青身體砸下，庚○○在旁發現，以會砸死人
    等語制止，己○○始將花盆丟棄他處，嗣黃樹青因上述傷害導致心包膜積血水，
    肋骨骨折造成胸腔積血水，導致心因性及出血性休克，經送醫急救後不治死亡之
    事實乙節，業據本院依職調閱臺灣桃園地方法院檢察署九十一年度偵字第一九二
    六三號、本院九十一年度訴字第一七五九號、臺灣高等法院九十二年度上訴字第
    二二七八號、最高法院九十二年度台上字第六一三一號案件全部卷宗核閱其內卷
    證資料無訛，被告乙○○、己○○雖否認有將死者黃樹青毆打致死之犯行，惟查
    ：
    (一)被害人黃樹青確係於右揭時、地受人以圍毆致死，已據臺灣桃園地方法院檢察
      署檢察官相驗屬實，製有勘驗筆錄、解剖筆錄、相驗屍體証明書暨照片十六張
      附卷可稽（見前開刑事相驗卷第八六頁至第八八頁、第九一頁至第一００頁）
      ，並經解剖鑑定確係因有左顳部頭皮下局部出血、左眼眶內側瘀傷、鼻樑部有
      擦傷０．五公分、瘀傷一公分、上唇左側擦傷約一公分、上唇右側皮膚近右鼻
      孔處擦傷約一公分、下唇瘀傷、胸骨、第二至第六右肋骨前部、第二至第七左
      肋前部、第六至第八左肋骨後部骨折、心臟右心房及升主動脈壁因胸骨骨折造
      成裂傷出血，導致心包膜積血水，肋骨骨折造成胸腔積血水，導致心因性及出
      血性休克死亡無訛，此有法務部法醫研究所（九一）法醫所醫鑑字第一四七一
      號鑑定書一份存卷可考（見前開刑事相驗卷第一０二頁至第一一０頁）。
    (二)被告丙○○、乙○○、己○○均有共同毆打踢踹死者黃樹青之事實，除有現場
      勘查相片三０張附於前開刑事偵查卷第五九頁至第七一頁、第七五頁、第七六
      頁外。另參酌證人黃茂源於前開刑事案件警訊中及於本院前開刑事案件審理中
      陳稱：伊先遭丙○○、乙○○、己○○、辛○○等四人圍毆，但黃樹青出來後
      ，有三人打他，剩下辛○○打伊等語（見前開刑事偵查卷第一七三頁反面、本
      院前開刑事卷九十二年一月二十日訊問筆錄第八頁、第九頁）；且證人戊○○
      證稱：「．．我親眼目睹丙○○、乙○○．．一起共同毆打被害人黃樹青（當
      時現場很亂，我只看到有很多的腳往被害人黃樹青身上踢）之後，就各自回家
      ，我把乙○○帶回家」等語（見前開刑事偵查卷第二十六頁正反面）；另證人
      即百年大鎮警衛隊隊長劉國達亦證稱：「．．下樓後即撞見保全人員丙○○、
      乙○○、己○○等三人與住戶黃樹青、謝嘉泰等二人互毆」等語（見前開刑案
      偵查卷第四十九頁反面）（註：至證人劉國達於本院刑事庭訊問時改稱彼並未
      目睹被害人黃樹青遭毆打情形，應係基於與被告同事情誼，而多所迴護，且其
      事後翻異，並未提出證據以明其說，自不得資為被告等有利之認定），而上述
      證人之證詞均核與斯時在現場目堵之原告庚○○於前開刑事案件偵查暨本院審
      理中指述：是己○○、乙○○、丙○○均穿保全制服出手打黃樹青鼻樑，將之
      打倒在地上，並對他拳打腳踢，伊叫他們不要打，己○○拿起花盆要砸下去，
      伊叫他不可以砸，會出人命的，他就丟在花園裡等節相符（見本院前開刑事偵
      查卷第一七三頁、本院一審審理卷九十二年一月二十日訊問筆錄第十六頁、第
      十七頁、第二０頁）；而被告丙○○、乙○○於前開刑事案件二審審理時亦均
      供稱：己○○有毆打死者黃樹青之情（見前開刑事二審卷第五十八頁、第五十
      九頁），是堪認被告丙○○、乙○○、己○○三人確有將死者黃樹青毆打致死
      之犯行。又被告丙○○、乙○○、己○○三人前開傷害致死犯行亦均為前開刑
      事案件判決有罪確定，有前開本院九十一年度訴字第一七五九號、臺灣高等法
      院九十二年度上訴字第二二七八號、最高法院九十二年度台上字第六一三一號
      號判決在卷可憑。準此，被告乙○○、己○○前開辯詞，自無可採，被告丙○○、乙○○、己○○三人自應依民法第一百八十五條第一項之規定，對原告負
      連帶損害賠償責任。
三、按受僱人因執行職務，不法侵害他人之權利者，由僱用人與行為人連帶負損害賠
    償責任，民法第一百八十八條第一項定有明文。被告力霸公司雖辯稱：本件是在
    員工下班時間發生，非被告丙○○等三人上班執行職務之行為，且該公司亦為百
    年大鎮社區之住戶，本件糾紛是因住戶間停車問題產生，被告力霸公司無須負僱
    用人責任云云。惟就民法第一百八十八條第一項關於「執行職務」之認定，應包
    括職務上予以機會之行為及與執行職務之時間或處所具有密切關係之行為，在客
    觀上足認為與其執行職務有關者；且只要是客觀上判定為執行職務之行為，即便
    實際上係在下班後為此行為，仍難謂非屬執行職務之行為。查被告力霸公司與被
    害人住居之百年大鎮社區訂有保全管理契約書（此有該契約書影本附卷可憑），
    本件被告丙○○、乙○○、己○○均係擔任百年大鎮社區之保全人員，於毆打被
    害人黃樹青時，均身著被告力霸公司之保全人員制服，本事件發生之地點亦在百
    年大鎮社區內，而發生本事件導火線之停車問題，核亦屬被告公司之保全管理內
    容，準此，堪認被告丙○○三人毆打被害人之行為，在客觀上係因渠等之職務上
    予以機會，且與渠等執行職務之時間、處所具有密切關係，則其三人之加害行為
    客觀上足認係屬「執行職務」之行為。是被告力霸公司前開所辯自不足採，其應
    依前述民法第一百八十八條第一項之規定，與被告丙○○、乙○○、己○○三人
    連帶負損害賠償責任。
四、按夫妻互負扶養之義務；不法侵害他人致死者，被害人對於第三人負有法定扶養
    義務者，加害人對於該第三人亦應負損害賠償責任；不法侵害他人致死者，被害
    人之父、母、子、女及配偶，雖非財產上之損害，亦得請求賠償相當之金額，民
    法第一千一百十六條之一、第一百九十二條第二項、第一百九十四條分別定有明
    文。查原告為黃樹青之配偶，此有戶籍謄本乙紙附卷可憑，被告丙○○、乙○○
    、己○○共同將被害人黃樹青毆打致死，則原告依前揭規定，對其三人及其僱用
    人力霸公司請求損害賠償，於法有據。爰就原告得請求損害賠償之項目及金額，
    析述如下：
  (一)扶養費部分：
    查原告為四十四年十月二十五日生，上述事件發生時（九十一年十月十日）其年
    齡為四十六歲又十一個月，依九十年臺灣地區女性簡易生命表，四十七歲之女性
    平均餘命為三十三．五五年，則原告主張其尚有三十三年可受扶養，應可採信。
    又原告主張以九十一年度綜合所得稅扶養親屬寬減額每年七萬四千元計算應受扶
    養之金額亦屬合理，是依上述金額暨原告主張之受扶養年限（三十三年），依霍
    夫曼計算式扣除中間利息後，原告得向被告請求之扶養費金額為一百四十六萬五
    千六百五十元（74000 x 19.0000000 = 0000000）。
  (二)慰撫金部分：
    原告親眼目睹其夫遭被告毆打致死之情，且因此事使其中年喪偶，人生遽變，則
    其主張受有精神上極大痛苦，應可認定。又原告為五專畢業，於本事件發生迄今
    並無工作，被告丙○○、乙○○、己○○三人於事發時，均為力霸公司之保全人
    員，月薪二萬餘元，目前則均在監服刑；又原告擁有自住房屋一棟、汽車一部、
    一百餘萬元存款；被告丙○○則為國中畢業，擁有一部汽車目前貸款中，別無其
    他財產；被告乙○○亦為國中畢業，無任何財產；被告己○○為高職畢業，擁有
    房屋一筆及一部機車；被告力霸公司之資本額為四千萬元等情，業據本院依職權
    向財政部北區國稅局桃園縣分局函詢兩造之財產總歸戶及所得資料無誤，且據二
    造陳明在卷，本院斟酌上述二造之身分、地位、教育程度、經濟能力等一切狀況
    ，認原告請求慰撫金三百二十四萬四千一百七十元尚屬過高，應以一百八十萬元
    為適當，逾此部分之請求則屬無理由。
五、從而，原告本於民法第一百八十五條第一項、第一百八十八條第一項之規定，訴
    請被告連帶賠償三百二十六萬五千六百五十元（0000000+0000000=0000000）為
    有理由。再按給付無確定期限者，債務人於債權人得請求給付時，經其催告而未
    為給付，自受催告時起，負遲延責任。其經債權人起訴而送達訴狀，或依督促程
    序送達支付命令，或為其他相類之行為者，與催告有同一之效力；遲延之債務，
    以支付金錢為標的者，債權人得請求依法定利率計算之遲延利息；應付利息之債
    務，其利率未經約定，亦無法律可據者，週年利率為百分之五，民法第二百二十
    九條第二項、第二百三十三條第一項前段、第二百零三條分別定有明文。原告請
    求被告賠償上述金額因無確定期限、且以支付金錢為標的，又未約定利率，則其
    併請求自起訴狀繕本送達被告之翌日起（被告丙○○自九十三年四月三日起、被
    告乙○○、己○○自九十二年一月二十一日起、被告力霸公司自九十二年三月五
    日起），均至清償日止，按週年利率百分之五計算之利息，為有理由，應予准許
    。逾此部分之請求，則於法不合，應予駁回。
六、本件事實已臻明確，兩造其餘之攻擊或防禦方法，及未經援用之證據，經本院斟
    酌後，認為與判決基礎之事實並無影響，均不足以影響本裁判之結果，自無庸一
    一詳予論駁之必要，併此敘明。
七、本件原告及被告己○○、力霸公司均陳明願供擔保，請准宣告假執行及免為假執
    行，就原告勝訴部分，經審酌均無不合，爰分別酌定相當擔保金額，准許之，至
    原告敗訴部分，其假執行之聲請已失所附麗，併予駁回。
八、結論：本件原告之訴為一部有理由，一部無理由，依民事訴訟法第七十九條、第
    八十五條第二項、第三百九十條第二項、第三百九十二條第二項，判決如主文。
中　　　華　　　民　　　國　　　九十三　　年　　五　　　月　　二十七　　日
                                臺灣桃園地方法院民事第一庭
~B法　　　官　林曉芳
右為正本，係照原本作成。
如對本判決上訴，須於判決送達後廿日內向本院提出上訴狀
中　　　華　　　民　　　國　　　九十三　　年　　五　　　月　　二十七　　日
~B書　記　官　陳玲莉
